臺灣高雄地方法院刑事判決　　　　　　 99年度訴緝字第174號
公　訴　人　臺灣高雄地方法院檢察署檢察官
被　　　告　蔡汀淵
　　　　　　許月香
上列被告等因偽造有價證券等案件，經檢察官提起公訴（75年度
偵字第230 號，起訴書誤載為74年度），本院判決如下:
    主  文
本件免訴。
    理  由
一、公訴意旨略以：被告蔡汀淵、許月香係夫妻，於民國74年9
    月間，在高雄市○○○路151 號住處內，共同將蔡汀淵向高
    雄市第一信用合作社所領之空白支票0000000 帳號，本來係
    475 號，改為1546號，填寫金額新臺幣（下同）84,650元，
    發票人故意不加蓋蔡汀淵之印章，而加蓋陳屈宛儀之印章為
    發票人，日期為74年12月23日，持向被害人侯炳村調借同額
    之現款。另被告許月香於74年9 月10日，明知其負債累累，
    已無清償債務之能力，而仍簽發836,000 元之本票1 紙，持
    向被害人調借同額現款，得手後逃匿無蹤等情，因認被告2
    人共同涉犯偽造有價證券罪及偽造私文書罪、被告許月香另
    涉犯詐欺取財罪嫌等語。
二、按案件時效已完成者，應諭知免訴之判決，並得不經言詞辯
    論為之，刑事訴訟法第302 條第2 款、第307 條分別定有明
    文。又行為後法律有變更者，適用行為時之法律，但行為後
    之法律有利於行為人者，適用最有利於行為人之法律，95年
    7 月1 日修正施行之刑法第2 條第1 項亦有明文。查修正後
    刑法第80條第1 項及修正前刑法第80條第1 項，關於追訴權
    時效期間之規定不同，修正後刑法所定時效期間較長，表示
    行為人被追訴之期限較久，自屬對行為人不利，比較結果自
    以修正前刑法第80條較有利於行為人。本件關於追效權時效
    ，自應適用修正前刑法第80條之規定。則關於追訴權時效之
    停止進行，及其期間、計算，亦應一體適用修正前刑法第83
    條之規定，合先敘明。
三、公訴意旨認被告2 人共同涉犯偽造有價證券罪及偽造私文書
    罪嫌，又被告許月香另涉犯詐欺等罪嫌，經查：
  (一)刑法第201 條第1 項之罪法定最高本刑為有期徒刑為10年，
    其追訴權時效期間，依修正前刑法第80條第1 項第1 款規定
    為20年；但因被告2 人均逃匿，經本院通緝，致審判不能進
    行，應一併計算該項追訴期間4 分之1 ，合計為25年。刑法
    第210 條、第339 條第1 項之罪法定最高本刑均為有期徒刑
    為5 年，追訴權時效期間，依修正前刑法第80條第1 項第2
    款規定，均為10年；但因被告2 人均逃匿，經本院通緝，致
    審判不能進行，應一併計算該項追訴期間4 分之1 ，合計各
    為12年6 月。
  (二)本件被告2 人被訴偽造有價證券罪嫌之追訴權時效部分，自
    74年12月26日開始實施偵查日（即告訴人侯炳村向臺灣高雄
    地方法院檢察署提出告訴後，該署收案日，嗣經分案由檢察
    官以75年度偵字第230 號實施偵查）起，至本院審理通緝發
    佈日（即75年4 月4 日）止，計2 月17日（原為3 月10日，
    但須扣除起訴後至法院繫屬期間計23日），不能繼續停止其
    進行，此經過之期間，亦一併計算，合計為25年2 月又17日
    。而被告2 人所涉偽造有價證券行為終了時為74年9 月23日
    ，本件被告2 人所涉偽造有價證券罪，追訴權時效應於99年
    12月10日業已完成。
  (三)本件被告2 人被訴偽造私文書罪嫌之追訴權時效部分，自74
    年12月26日開始實施偵查日（即告訴人侯炳村向臺灣高雄地
    方法院檢察署提出告訴後，該署收案日，嗣經分案由檢察官
    以75年度偵字第230 號實施偵查）起，至本院審理通緝發佈
    日（即75年4 月4 日）止，計2 月17日（原為3 月10日，但
    須扣除起訴後至法院繫屬期間計23日），不能繼續停止其進
    行，此經過之期間，亦一併計算，合計為12年8 月又17日。
    而被告2 人所涉偽造私文書行為終了時為74年9 月23日，本
    件被告2 人所涉偽造私文書罪，追訴權時效應於87年6 月10
    日業已完成。
  (四)本件被告許月香被訴犯詐欺取財罪嫌之追訴權時效部分，自
    74年12月26日開始實施偵查日（即告訴人侯炳村向臺灣高雄
    地方法院檢察署提出告訴後，該署收案日，嗣經分案由檢察
    官以75年度偵字第230 號實施偵查）起，至本院審理通緝發
    佈日（即75年4 月4 日）止，計2 月17日（原為3 月10日，
    但須扣除起訴後至法院繫屬期間計23日），不能繼續停止其
    進行，此經過之期間，亦一併計算，合計為12年8 月又17日
    。而被告所涉詐欺行為終了時為74年9 月10日，本件被告許
    月香所涉詐欺罪，追訴權時效應於87年5 月27日業已完成。
  (五)揆諸前揭說明，本件被告2 人被訴共同偽造有價證券罪、偽
    造私文書罪，及被告許月香被訴詐欺取財罪，追訴權時效均
    已完成，爰均不經言詞辯論，逕為免訴判決之諭知。
四、因本案業經判決免訴，則移送併案審理部分（即臺灣高雄地
    方法院檢察署74年度偵字第19416 號、77年度偵字第11595
    號、臺灣臺南地方法院檢察署75年度偵字第2121號），即分
    別與本案並無修正前刑法連續犯、牽連犯之裁判上一罪關係
    ，非起訴效力所及，自應退由檢察官另行處理。
據上論結，應依刑事訴訟法第302 條第2 款、第307 條判決如主
文。
中    華    民    國   100    年    2     月    25    日
                  刑事第四庭  審判長法  官  方百正
                                    法  官  葉文博
                                    法  官  謝文嵐
以上正本證明與原本無異。
如不服本判決應於收受判決後10日內向本院提出上訴書狀，並應
敘述具體理由。其未敘述上訴理由者，應於上訴期間屆滿後20日
內向本院補提理由書(均須按他造當事人之人數附繕本)「切勿逕
送上級法院」。
中    華    民    國   100    年    3     月     1    日
                                    書記官  鄒秀珍